臺灣雲林地方法院刑事判決
110年度重訴字第1號
公  訴  人  臺灣雲林地方檢察署檢察官
被      告  林裕文



選任辯護人  許哲嘉律師
            林湘清律師
上列被告因偽造文書等案件，經檢察官提起公訴（109年度偵字
第5883號、第5967號），本院判決如下：
    主  文
丁○○犯行使偽造私文書罪，處有期徒刑參年。未扣案如附表二「
偽造之印章及印文」欄所示之印章及印文均沒收。未扣案之犯罪
所得新臺幣壹仟貳佰陸拾萬參仟參佰參拾參元沒收之，於全部或
一部不能沒收或不宜執行沒收時，追徵其價額。
其餘被訴部分無罪。
    事  實
一、丁○○於民國107年12月12日，代理金鼎漢營造有限公司（下
    稱金鼎漢公司），以新臺幣（下同）3,500萬元之價格，向
    乙○○購得其名下之高雄市前鎮區鎮東段1615、1616（原為允
    棟市場所在地，現已拆除）、1625地號土地及坐落高雄市○
    鎮區鎮○段000○號建物門牌號碼允棟市場內1-40號東北等土
    地、建物，並將上開土地、建物移轉登記予金鼎漢公司，丁○○陸續支付2,700萬元，惟餘款800萬元因丁○○交付之支票陸
    續跳票而未能如期支付，丁○○遂與乙○○商議將上開土地、建
    物，及金鼎漢公司所有之同段1622、1615-1地號土地及其上
    1605建號建物（上開鎮東段1615、1616、1625、1622、1615
    -1地號土地合稱本案土地），以3,800萬元之價格，售予由
    乙○○擔任負責人之國星投資股份有限公司（下稱國星公司）
    後，由國星公司與丁○○合作共同開發本案土地，並分配由國
    星公司負責本案土地上既有老舊建物、市場攤販之拆遷、補
    償事宜，丁○○則負責對外尋找買家售出本案土地，所得獲利
    扣除應先行支付國星公司之款項外，由國星公司與丁○○平均
    分配本案土地開發之利潤，雙方達成共識後，於108年6月11
    日簽訂協議書（編號0000000），國星公司為此委請子○○進
    行老舊建物拆除工作，丁○○則陸續與買家接觸洽談本案土地
    買賣之事。嗣丁○○與吳竹山聯繫諮詢買賣本案土地意願後，
    認收購本案土地周邊臨路之高雄市○鎮區鎮○段0000○0000○00
    00○0000地號土地及其上之建物（下稱本案4戶房地）並加以
    整合後，本案土地之市值將大幅上升，遂與國星公司以由國
    星公司提出3,781萬元收購價金，丁○○負責實際和當地住戶
    洽談收購事宜之方式合作，惟因國星公司資金不足，國星公
    司乃與丁○○、子○○共同向乙○○借款4,000萬元作為收購上開4
    戶房地之用，乙○○分別於附表一所示時間匯款至國星公司之
    華南銀行南港分行帳號000000000000號帳戶（下稱華南銀行
    南港分行帳戶），國星公司旋於附表二所示之日期，囑請華
    南銀行南港分行簽發附表二所示之8張本行支票（國星公司
    華南銀行帳戶同時扣除票款金額，詳如附表一所示），並均
    交予不知情之丁○○所僱之員工寅○○，指定作為本案4戶房地
    之購屋款（支票受款人、金額等內容詳如附表二所示）。詎
    丁○○透過寅○○取得附表二所示支票並持有之，明知其未經國
    星公司、子○○及附表二所示之各支票受款人之同意或授權，
    不得以他人名義刻用印章，亦不得持該印章蓋用於支票背面
    為背書行為，竟意圖為自己不法所有，基於侵占、詐欺取財
    及行使偽造私文書之犯意，先將附表二所示之支票侵占入己
    ，並請不知情刻印業者偽刻附表二所示各支票受款人之印章
    1枚後，持上開偽造之印章蓋用於附表二所示支票背書欄，
    用以表明各受款人背書轉讓之意，並於附表二「提示人/兌
    付日/託收日」欄所示日期，利用不知情之甲○○、庚○○、麥
    國威、蔡明憲名下金融機構之帳戶兌領之（詳如附表二所示
    ），致受提示之銀行行員陷於錯誤，誤認各支票受款人確已
    用印而同意將支票兌現並存入上開帳戶，再由丁○○自由支用
    ，而未將相關款項投資予收購本案4戶房地，足生損害於附
    表二所示各受款人、國星公司、子○○及附表二所示銀行對於
    票據管理之正確性，並將其中2,520萬6,666元（元以下捨去
    ）侵占入己。
二、案經國星公司負責人乙○○訴由內政部警政署刑事警察局偵查
    第八大隊、臺中市政府刑事警察大隊報告臺灣雲林地方檢察
    署檢察官偵查起訴。
    理  由
甲、有罪部分
壹、證據能力：
一、按被告以外之人於審判外之言詞或書面陳述，除法律有規定
    者外，不得作為證據，刑事訴訟法第159條第1項定有明文。
    查證人即告訴人乙○○、證人辰○○及證人即被害人子○○於警詢
    之證述，係屬被告以外之人於審判外之言詞陳述，被告丁○○
    及辯護人爭執上開證據之證據能力（本院卷一第304頁），
    且不同意作為證據使用，又查無同法第159條之2、第159條
    之3所規定可例外具有證據能力等情形，是依刑事訴訟法第1
    59條第1項規定，證人乙○○、辰○○及子○○之警詢筆錄應無證
    據能力。
二、被告與辯護人雖以證人乙○○、辰○○及子○○於偵查中經具結之
    證述，未經對質詰問，而否認該等證述之證據能力，惟按刑
    事訴訟法第159條之1傳聞之例外容許，係規定：「被告以外
    之人於偵查中向檢察官所為之陳述，除顯有不可信之情況者
    外，得為證據。」此係因於偵查中，檢察官通常能遵守法律
    程序規範，無不正取供之虞，且接受偵訊之該被告以外之人
    ，已依法具結，以擔保其係據實陳述，如有偽證，應負刑事
    責任，有足以擔保偵訊筆錄製作過程可信之外在環境與條件
    ，原則上賦予其偵訊筆錄之證據能力，祇於顯有不可信之例
    外情況，否定其證據適格。是爭辯存有此種例外情況者，當
    須提出相當程度之釋明，非許空泛、臆測之指摘（最高法院
    104年度台上字第2200號判決意旨參照）。查證人乙○○、辰○○、子○○業經本院傳喚到庭接受檢辯雙方之交互詰問，業已
    保障被告之對質詰問權，本案被告及辯護人並未釋明上開證
    人於本案偵查中之證述有何「顯有不可信之情況」，本院亦
    查無相關證據可認檢察官有何違法取證情形，故證人乙○○、
    辰○○、子○○於偵查中經具結所為之證述，應均有證據能力，
    辯護意旨於本院陳稱上開證人於偵查中之證述無證據能力等
    語（本院卷一第304頁），尚無可採。
三、次按被告以外之人於審判外之陳述，雖不符刑事訴訟法第15
    9條之1至第159條之4規定得為證據之情形，而經當事人於審
    判程序同意作為證據，法院審酌該言詞陳述或書面陳述作成
    時之情況，認為適當者，亦得為證據，刑事訴訟法第159條
    第1項及第159條之5第1項分別定有明文。本案檢察官、被告
    及辯護人於本院準備程序及審理時，除上述爭執外，對於本
    案相關具傳聞性質之證據資料之證據能力，均同意做為證據
    或知有傳聞證據之情形而未於言詞辯論終結前聲明異議（本
    院卷一第304頁、卷二第8頁、卷三第401頁至第417頁），本
    院審酌上開證據資料作成時之情況，核無違法取證或其他證
    明力明顯過低之瑕疵，認以之作為證據為適當，是依刑事訴
    訟法第159條之5規定，前述相關證據資料，自均得作為證據
    。
四、至本案認定事實引用之卷內非供述證據，並無證據證明係公
    務員違背法定程序取得之情形，依刑事訴訟法第158條之4規
    定反面解釋意旨，應認均有證據能力。
貳、認定犯罪事實之證據及理由：
一、被告固坦承其欲收購本案4戶房地，而與告訴人國星公司、
    子○○共同向乙○○借款4,000萬元，告訴人國星公司為此開立
    指定地主為受款人之華南銀行本行支票8張交予其法務寅○○
    ，寅○○取得上開支票後輾轉交由其持有，上開支票均由其親
    自或委由他人提示後存入其個人管領使用之銀行帳戶內供其
    自由使用等情，惟矢口否認涉有何侵占、詐欺取財及行使偽
    造私文書等犯行，並辯稱：經子○○介紹後向乙○○以3,500萬
    元購得高雄市○鎮區鎮○段0000○0000○0000地號土地及坐落高
    雄市○鎮區鎮○段000○號建物門牌號碼允棟市場內1-40號東北
    等土地、建物，但因攤商問題需要再支出許多費用，與乙○○
    商議後由乙○○出資買回去後由我開發，周邊原本有7間臨路
    房屋（坐落地號：同段1628、1627、1625、1626、1624、16
    23、1622地號），1622、1625地號土地是告訴人國星公司所
    有，1624地號地主同意共同開發，還有4間房子沒有處理，
    原本是要我出資去買，乙○○說他要賺利息，才說他要借我們
    這筆錢來買這4間房子，不是我騙他拿錢出來買這4間房子，
    我們在9月份時有簽1份借貸合約，裡面有記載借款金額4,00
    0萬元、還款期限，我跟子○○向乙○○借款4,000萬元，由我去
    負責收購這些土地，後來乙○○就說好，他已經同意，因為子
    ○○是附近的人、人面廣，我認為子○○一起開發比較好，所以
    購買周邊土地時算他1份，由子○○去周邊找尋那些地主，子○○一樣向乙○○借這筆錢，所以他才會簽108年9月的那1份協議
    書。之後子○○與乙○○協調後轉述，乙○○雖然同意借錢，但支
    票會以地主為受款人，以確保借款用於收購土地，告訴人國
    星公司於108年9月12日簽發支票4張，因為乙○○信任我的法
    務寅○○，所以通知寅○○去拿支票，這4張支票都是先拿給我
    ，我再拿給負責收購土地的子○○，其實這4戶只要大概2,100
    萬元就可以買到，剩下的就是我跟子○○的仲介費，子○○拿到
    這4張支票時就說要換現金出來，但因為有寫明受款人，子○○表示他會處理，把支票蓋好印章後都交給我。告訴人國星
    公司於108年9月24日簽發的支票也是一樣，當時我在韓國，
    也是由寅○○去跟告訴人國星公司拿支票，後續也是跟第1次
    一樣處理。辯護人則為被告辯護稱：被告、子○○跟告訴人國
    星公司共同向乙○○借4,000萬元，乙○○係因借貸關係而開立8
    張支票，並沒有侵占問題，乙○○開立支票時指定付款人為4
    位地主，支票輾轉交給子○○，子○○因為需要現金，由子○○將
    支票拿回去蓋了4個地主的背書章再交給被告提示，8張支票
    的背書章都不是被告盜蓋的等語。
二、查乙○○於107年12月12日，將其名下所有之高雄市○鎮區鎮○
    段0000○0000○0000地號土地及坐落高雄市○鎮區鎮○段000○號
    建物門牌號碼允棟市場內1-40號東北等土地、建物，以3,50
    0萬元之價格出售予金鼎漢公司，乙○○將上開土地移轉登記
    予金鼎漢公司，惟因尾款800萬元遲未給付，被告與乙○○協
    調後決議共同合作開發，約定將金鼎漢公司名下之高雄市○
    鎮區鎮○段0000○0000○0000○0000○000000地號土地及同段597
    、1605建號建物（即本案土地），以3,800萬元之價格售予
    告訴人國星公司（由乙○○擔任負責人），由告訴人國星公司
    負責前開土地上攤販補償及老舊建物拆除等作業，被告則負
    責找尋買家購買本案土地，協議既定，雙方即於108年6月11
    日簽訂協議書（編號0000000）。嗣因告訴人國星公司、被
    告與子○○欲收購與本案土地相鄰之4戶土地及其上建物（下
    稱本案4戶房地，包含高雄市○鎮區鎮○段0000地號土地及同
    段1606建號建物【門牌號碼為高雄市○鎮區鎮○街00號，所有
    權人丑○○】、1626地號土地及同段1177建號建物【門牌號碼
    為高雄市○鎮區鎮○街00號，所有權人己○○】、1627地號土地
    及同段1176建號建物【門牌號碼為高雄市○鎮區鎮○街00號，
    所有權人卯○○】、1628地號土地及同段1175建號建物【門牌
    號碼為高雄市○鎮區鎮○街00號，共有人戊○○】，而於108年9
    月10日共同向乙○○借款，乙○○乃於附表一所示之日期，轉帳
    附表一所示之金額至告訴人國星公司之華南銀行南港分行帳
    戶，再由國星公司囑請華南銀行南港分行於附表二所示之日
    期簽發本行支票各4張，告訴人國星公司取得上開支票後均
    將支票交予寅○○，事後再由被告親自或委託他人提示上開支
    票，並將票款存入附表二所示由被告保管使用之金融機構帳
    戶而取得票款等情，業據被告坦認無誤（他393號卷三第88
    頁至第94頁、第120頁至第125頁、偵5883號卷一第124頁至
    第127頁；本院卷二第10頁），核與證人乙○○即告訴人國星
    公司負責人於偵訊及本院審理（他393號卷一第64頁至第66
    頁；本院卷二第348頁至第349頁、第352頁、第370頁至第37
    3頁、第376頁、卷三第44頁至第50頁、第79頁至第80頁）、
    證人即被害人子○○於偵訊及本院審理（他393號卷一第53頁
    至第54頁；本院卷二第387頁至第410頁）、證人寅○○於警詢
    、偵訊及本院審理（他393號卷二第2頁至第3頁反面、第4頁
    至第9頁反面、第38頁至第39頁反面、偵5883號卷二第109頁
    至第110頁；本院卷三第211頁至第225頁、第375頁至第400
    頁）、證人庚○○於警詢、偵訊及本院審理（他393號卷一第1
    01頁至第109頁、第163頁至第164頁反面、偵5883號卷二第6
    3頁至第64頁；本院卷四第87頁至第105頁）、證人甲○○於警
    詢（他393號卷三第3頁至第14頁、第67頁至第68頁反面）、
    證人麥國威於警詢（他393號卷二第83頁至第88頁、第139頁
    至第140頁）、證人吳竹山於警詢（他393號卷三第114頁正
    反面）、證人丙○○於警詢、偵訊及本院審理（他393號卷二
    第146頁至第151頁、第181頁至第182頁、偵5883號卷二第11
    9頁反面至第120頁；本院卷三第22頁至第44頁）、證人丑○○
    、己○○、戊○○於警詢（他393號卷一第14頁、第20頁、第26
    頁）之證述大致相符，並有金鼎漢建設股份有限公司變更登
    記表、107年12月12日買賣契約書、被告簽發之本票號碼TH0
    000000號本票、本票號碼TH0000000號本票、彰化商業銀行
    支票號碼KB0000000號本行支票、雲林縣○○鎮○○○○號碼FA000
    0000號支票、支票號碼FA0000000號支票暨其退票理由單、
    支票號碼FA0000000號支票暨其退票理由單、支票號碼FA000
    0000號支票、支票號碼FA0000000號支票、108年6月11日協
    議書、高雄市○鎮區鎮○段0000○0000○0000○0000○000000地號
    土地所有權狀影本、高雄市○鎮區鎮○段000○0000○號土地建
    物查詢資料、高雄市政府地政局前鎮地政事務所110年3月9
    日高市地鎮○○○00000000000號函暨檢附之高雄市○鎮區鎮○段
    0000○0000○0000○0000地號土地登記公務用謄本、108年9月1
    1日授權書、附表二所示華南銀行本行支票及提示兌付紀錄
    各1份、被告臨櫃辦理支票代收照片2張、華南商業銀行客戶
    資料整合查詢（基本資料查詢及臺幣帳戶交易明細，帳號00
    0000000000，戶名甲○○）、臺中銀行臺幣開戶資料（戶名甲○○、帳號000000000000）、臺中銀行臺幣開戶資料（戶名蔡
    明憲、帳號00000000000）、臺中銀行臺幣開戶資料（戶名
    麥國威、帳號000000000000）、第一銀行回覆存款查詢之客
    戶基本資料（戶名庚○○、帳號00000000000）、告訴人國星
    公司之華南銀行南港分行000000000000號帳號存簿封面暨內
    頁交易明細、本院110年3月19日公務電話紀錄、台中商業銀
    行總行110年8月13日中業執字第1100023417號函附代收票據
    影像明細表、前鎮電謄字第115319號地籍圖謄本及背後手寫
    價格、第一商業銀行三重埔分行110年8月19日一三重埔字第
    00120號函、華南商業銀行股份有限公司110年3月16日營清
    字第1100007492號函暨檢送之存款業務資料明細等資料、寅
    ○○與暱稱「劉蕙」之通訊軟體LINE訊息翻拍照片各1份（他3
    93號卷一第13頁反面、第32頁至第43頁、第72頁至第83頁、
    他393號卷三第130頁至第136頁、偵5883號卷一第73頁、第7
    4頁、偵5883號卷二第211頁至第215頁；本院卷一第211頁至
    第221頁、第249至259頁、第261頁、卷二第147至151頁、卷
    三第137頁至第152頁、第289頁、第315頁至第333頁）附卷
    可憑，此部分事實堪信為真實，先予敘明。
三、關於本件收購案之始末，係因被告於開發本案土地過程中，
    評估收購本案4戶房地加以整合後，可大幅提升本案土地出
    售之價格及機會，並自行估算開發成本、潛在利益後，告知
    合作開發之告訴人國星公司擬以3,781萬元之價格收購本案4
    戶房地，告訴人國星公司同意後，即與被告、子○○共同向乙○○借款，乙○○旋即匯款至告訴人國星公司華南銀行南港分行
    ，再由告訴人國星公司囑請華南銀行南港分行簽發附表二所
    示之支票交予被告作為購買本案4戶房地之用等情。茲分述
    如下：
　㈠證人乙○○於偵訊時證稱：被告表示如果將本案土地上的攤位
    拆除後，就會有其他買主以每坪最低29萬元至最高42萬元購
    買上開土地。拆除後，被告就帶我們去找願意以每坪29萬元
    購買本案土地之建商，但我認為對方沒有誠意，所以沒有談
    成。後來被告向我表示晉欣營造公司負責人吳竹山願以每坪
    42萬元之價格購買本案土地，但前提是必須一併購買附近4
    戶土地等語（他383號卷一第64頁正反面）；於本院審理時
    證稱：出售本案土地或收購本案4戶房地只有跟被告合作，
    沒有包括子○○，當時跟我說收購4戶透天厝要花3,781萬元的
    人是被告，因為被告跟丙○○去跟這4戶談收購，這個金額是
    從他們出來的，之前金鼎漢公司有收購一戶就是丙○○去收購
    的等語（本院卷二第357頁至第359頁、第363頁）。
　㈡證人寅○○於警詢時證稱：被告跟子○○、國星公司合夥購買高
    雄市前鎮區允棟市場的土地及周邊的土地和房屋，打算轉賣
    或跟建設公司協同開發，國星公司開出的8張華南銀行本行
    支票共3,781萬元是用來購買允棟市場周邊房屋土地的錢。
    吳竹山是義大集團旗下一間子公司的負責人，當初我有跟被
    告一起到高雄跟他碰面，當時是為了洽談買賣允棟市場土地
    等事宜。買賣意向書是被告委託我擬的，確認雙方的買賣意
    向等語（他393號卷二第5頁反面）；於偵訊時證稱：一開始
    被告與許明環合作，要收購允棟市場的土地，並自乙○○那裡
    收購土地，後來因與許明環有糾紛，被告改與乙○○合作，被
    告要求乙○○回購自己的土地，購回後主要是處理市場的攤販
    ，這部分主要是由被告及子○○負責，此外，他們還要將附近
    土地一併收購，以利日後開發。我跟被告去找晉欣營造的吳
    竹山，該次見面只有談到初步的構想，我只有見到吳竹山那
    一次等語（他339號卷二第38頁正反面）；於本院審理時證
    稱：買賣意向書允棟市場連同收購周邊4戶後可以每坪42萬
    元賣出的訊息是被告叫我這樣打的。扣案之前鎮電謄字第11
    5319號地籍圖謄本背後所載4筆土地、總價額及比例等文字
    不是我寫的，應該是被告交給我的資料，我順手放在資料夾
    裡等語（本院卷三第385頁、第387頁）。
　㈢證人吳竹山於警詢時證稱：我在晉欣營造擔任顧問，經由虎
    尾慈龍宮的林宮主介紹認識被告，108年有跟被告見過2次面
    ，第1次是被告到高雄找我說他有一塊允棟市場的用地想賣
    ，他問我有沒有興趣，我有跟被告說市場用地比較麻煩，要
    把周圍土地一起收購，還有要捐土地給政府跟變更地目。第
    2次被告有跟我說他們收購的進度。我本人有自己去看過那
    塊地，因為那塊地沒有鄰馬路，人車進出不方便，我跟被告
    說等把周遭的土地一併收購完並且把市場用地變更為住宅用
    地後再來談收購價錢，我還沒有出過價，但就我的認知，那
    附近大概一坪20多萬到30萬元的市價等語（他393號卷三第1
    14頁正反面）。由上開證人證述綜合以觀，可見被告基於其
    與告訴人國星公司協議之共同開發計畫，確實有對外洽詢多
    位買家詢問購買本案土地之意願。
　㈣再觀之卷附買賣意向書第2點載明：「每坪買賣單價為42萬元
    整」（他393號卷一第10頁），就上開意向書為何會有42萬
    元金額之記載乙情，被告供稱：「我有向乙○○提到晉欣營造
    對這幾筆土地很有興趣，如果我們完整開發收購周邊土地後
    ，每坪的價格很有機會到42萬元」（他393號卷三第91頁反
    面）、「（問：意向書上之42萬元是何人所寫？）那是乙○○
    所寫的，當時乙○○打電話給我，他對我表示，他有聽到該土
    地如果開發完成，每坪可以上看42萬元，我則答稱可以超過
    42萬元以上。」（他393號卷三第121頁）、「我跟子○○說、
    乙○○說這個土地如果沒有處理的話，一坪就是乙○○賣給我那
    時候的價錢，一坪不到10萬元，如果處理起來，你自己知道
    這一坪4、50萬元都有，在行情裡面合理，我們想賣多少寫
    上去就好，就是40萬的由來。」（本院卷四第119頁），可
    見被告對於土地整合開發完成後之市場價值已有預期心理。
    佐以證人丑○○、己○○均於警詢時證述108年12月間，被告透
    過里長聯絡，約我們在里長辦公室談收購房產，但被告說一
    坪要用20萬跟我們買，只出200至300萬元，我們覺得差太多
    了，根本是浪費時間就沒有談等語（他393號卷一第14頁至
    第15頁、第20頁至第21頁），又在收購本案4戶房地相關工
    作上，被告供稱：我曾向里長表示要收購請里長去詢問所有
    權人意見，後來有接觸到所有權人但因為價格太高就先暫緩
    等語（偵5883號卷一第125頁），堪認被告確曾欲收購本案4
    戶房地而出面與所有權人洽詢出售意願及價格。
　㈤被告自陳其從事土地買賣（他393號卷三第89頁反面），且本
    案土地中之部分土地（即高雄市○鎮區鎮○段0000○0000○0000
    地號土地及坐落高雄市○鎮區鎮○段000○號建物門牌號碼允棟
    市場內1-40號東北等土地、建物），原本即由被告以3,500
    萬元之價格向乙○○購得，另高雄市○鎮區鎮○段0000○000000
    地號土地，亦係被告委請丙○○以370萬元之價格收購，此據
    證人丙○○證述在卷（本院卷三第36頁至第370頁），由此可
    知，被告對於投資不動產乙事已有不少經驗，且對於本案4
    戶房地之現況、地理位置、開發成本、潛在利益有相當之瞭
    解，並考量被告係實際接觸各方買家之人，在與各方買家接
    洽的過程中，其深知本案土地因未緊臨道路而影響其發展性
    ，從而，被告評估本案土地之交易價值、周邊各街道的市況
    、繁榮程度及發展性等因素，並斟酌證人丑○○、己○○等人對
    於房地售價之意見，以及證人丙○○先前收購周邊房地之價格
    等各項指標，向告訴人國星公司說明收購之必要性及所衍生
    之經濟效益，並提出共3,781萬元作為收購本案4戶房地之用
    ，亦屬合理。基此，告訴人國星公司稱係應被告表示收購本
    案4戶房地後與本案土地共同開發，因商機可期，而同意進
    一步收購本案4戶房地，並向乙○○借款支應收購價金3,781萬
    元等情，應屬真實。
四、本件收購案自始至終係由被告負責收購乙節，茲分述如下：
  ㈠證人乙○○於本院審理時證稱：出售本案土地或收購本案4戶房
    地只有跟被告合作，沒有包括子○○，子○○會簽協議書這要去
    問被告，被告要子○○協助去拆允棟市場，將來利潤要分子○○
    ，但要分多少我不清楚等語（本院卷二第357頁至第359頁）
    ，核與證人子○○於偵訊時證稱：當時以口頭約定，乙○○負責
    出地，被告負責買賣及該4住戶收購土地事宜，我負責土地
    上危樓市場強制拆遷，並給予攤販拆遷補償，事成我可以獲
    得4分之1利潤，被告表示要先籌4,000萬元，將該4戶住戶買
    下，再由乙○○向被告購回該4戶，乙○○可以以完整土地賣給
    吳竹山等語（他393號卷一第53頁至第54頁）；於本院審理
    時證稱：乙○○委託我處理允棟市場的拆遷、攤販補助、土地
    整地及與市府協商等事項，我沒有參與收購4戶透天厝的案
    子，是被告說要去收購，說吳竹山說要收購這4戶土地才能
    買賣等語（本院卷二第388頁至第389頁、第394頁、第406頁
    至第407頁）大致相符。復依被告與證人乙○○之通訊軟體LIN
    E之對話內容（本院卷二第117頁），證人乙○○於108年9月23
    日傳送「…23號也有水利地，承購23號也要注意水利地」之
    訊息，證人乙○○復於108年9月26日傳送「林董早安，請問購
    買的4戶，目前處理如何？…」之訊息予被告，被告於同日回
    覆「…我下午要下高雄一趟，關於收購的事」，可見證人乙○○提醒被告收購土地應注意水利地情況，並詢問收購進度，
    被告也立即回應會南下處理收購之事，並無表示會另行轉告
    子○○或其他人之情。另觀諸證人寅○○亦於108年9月23日傳送
    「授權書」之文件予乙○○，並稱「改用國星授權」，有LINE
    對話截圖在卷可憑（本院卷三第307頁），針對證人寅○○傳
    送前開授權書予證人乙○○之緣由，證人寅○○於本院審理時證
    稱：這份授權書應該是國星公司要授權被告全權負責處理高
    雄允棟市場買賣的事情，我印象中好像原本是由乙○○授權，
    後來我跟他說要改用公司授權，因為他們是用公司名義合作
    ，是由國星公司授權被告全權負責高雄允棟市場周邊的買賣
    等語（本院卷三第383頁），並有本院當庭列印之授權書1份
    在卷可憑（本院卷三第493頁），而前開授權書之內容確係
    記載告訴人國星公司授權被告處理「不動產收購及過戶之商
    議事宜」、「有關允棟市場周邊不動產買賣、過戶之一切事
    務之委託代理」等事項，是證人乙○○、子○○證稱收購本案4
    戶房地乙事係由被告負責之證述，與事證相符，堪以採信。
  ㈡證人寅○○於本院審理時證稱：我是被告的法務，除了被告交
    辦工作外，乙○○及子○○因為有合作允棟市場的案子，他們也
    會交辦一些事項要我處理，如子○○曾交辦我做一份拆除允棟
    市場建物及搬運廢棄物的合約，乙○○會聯繫我去拿支票，或
    找不到被告時會請我代為轉達，也有幫乙○○發放攤商補償金
    ，被告有說就允棟市場拆遷或補償等案要配合他們。本案4
    戶房地買賣契約書是被告要我繕打的，契約內容，包含金額
    也是被告告訴我的，我打好契約把契約書跟支票、國星公司
    大、小章一併交給被告，有沒有跟賣方簽約我不清楚，扣案
    的買賣契約書是我多用印的。108年9月11日、12日傳給「劉
    蕙」的門牌號碼及姓名是被告給我的等語（本院卷三第376
    頁至第384頁），並有證人寅○○扣案之本案4戶房地之買賣契
    約書8份在卷可憑（本院卷三第499頁至第549頁），又觀諸
    被告於108年9月12日上午11時58分見證人乙○○傳送證人寅○○
    簽收支票之單據後，旋於同日下午12時31分回傳「卯○○」（
    本院卷二第113頁），此亦核與證人寅○○證稱其中一張支票
    姓名寫錯，有更正等語相符（本院卷三第384頁），顯見被
    告對於本案4戶房地之所有權人及持分等情知之甚詳，故證
    人寅○○證述係被告指示其製作上開不動產買賣契約書等情，
    可以採信。是綜合上開證人乙○○、子○○及寅○○等人之證述及
    卷附LINE對話紀錄、授權書、買賣契約書等書證，堪認告訴
    人國星公司就收購本案4戶房地乙事係交由被告一人負責無
    疑。
  ㈢被告雖辯稱：收購要分2階段，第1階段我本人去向里長表示
    願意收購請里長去詢問所有權人意見，後來有接觸到所有權
    人但因為價格太高就先暫緩。第2階段是子○○原本都是在旁
    邊輔助而已，此時子○○正在拆除此地區的建築物，但因為跟
    周邊鄰居鬧得不愉快，我就先暫緩這件事請子○○去想辦法，
    他說要去找丙○○去協調，用私人名義購買云云（偵5883號卷
    一第125頁），惟證人子○○已否認參與收購本案4戶房地之工
    作，業如前述，再依被告與證人子○○之通訊軟體LINE之對話
    紀錄（本院卷二第15頁至第119頁），證人子○○自108年6月7
    日起，曾多次傳送建物拆除之工程照片予被告，並告知拆除
    工程之進度，果若收購案係由子○○負責，按理亦應會不定期
    向被告匯報或說明收購案之進度，縱使子○○未主動告知，衡
    以本案土地開發原本即由乙○○與被告接洽土地買賣為起因，
    而收購本案4戶房地牽涉本案土地開發之潛在利益，自然也
    影響被告可得分配之利潤多寡，尤其被告本身為此收購案已
    先背負至少1,260萬元之債務，被告豈有可能完全置身事外
    而撒手不管，全權交由子○○負責之理。再佐以被告與子○○之
    LINE對話紀錄（本院卷二第57頁至59頁），被告固質疑子○○
    拆除工作已造成鄰損，惟子○○處理後回報「折除作業圓滿」
    、「里長有到現場，的確都沒有我們的錯，所有的住戶有跟
    里長說清楚」，被告也回傳「里長有打來道歉了」，顯見子
    ○○負責拆除工作，過程中雖因施工問題而有些不愉快，但事
    後也順利完成，則被告辯稱因鄰損造成關係不睦而由子○○負
    責收購云云，尚難採信。
  ㈣證人丙○○固然於警詢時證稱：一開始是子○○委託我去處理允
    棟市場違法攤商拆遷，拆遷談完後，子○○也有跟我一起去洽
    談收購，但主要都是由我出面處理，我有找過1戶是5樓違建
    地主洽談，當時對方開價過高，所以沒有談成等語（他393
    號卷二第181頁正反面）；於偵訊時證稱：我自己去找高雄
    市○鎮區鎮○街00號屋主洽談收購等語（偵5883號卷二第120
    頁）；於本院審理時證稱：被告大概2、3年前找我去買高雄
    市一戶房地，是在允棟市場，當時購買價格是370萬元，被
    告後來有去幫忙處理攤販問題，當時有跟里長、市政府溝通
    ，賠償後都已經解決，如果收購旁邊4戶房子，土地賣出去
    有利潤，大家可以共同分配，但乙○○沒有委託我收購，是子
    ○○要我去談收購，主要是我出面，我有把握可以談成，但子
    ○○卻要求我不要再談等語（本院卷三第23頁至第）。惟證人
    丑○○於警詢時證稱：綽號斌哥的男子沒有向我接洽收購高雄
    市○鎮區鎮○街00號房地等語（他393號卷一第15頁）；證人
    己○○於警詢時證稱：綽號斌哥的男子沒有向我接洽收購高雄
    市○鎮區鎮○街00號房地等語（他393號卷一第21頁）；證人
    戊○○於警詢時證稱：108年9月間，有一個陌生男子透過里長
    跟我聯絡，那名男子是打手機詢問我有沒有意願要賣高雄市
    ○鎮區鎮○街00號土地及建物，我跟那名男子在電話裡講我是
    跟姑姑共同持有所以要回去跟姑姑他們討論，之後那名男子
    就再也沒有打電話過來了。被告或綽號斌哥的男子都沒有向
    我接洽收購高雄市○鎮區鎮○街00號房地等語（他393號卷一
    第26頁至第27頁）。雖證人丙○○證述其有出面與屋主接洽談
    及收購之事，然而其所述與證人丑○○、己○○、戊○○所述大相
    逕庭，則證人丙○○證述其受子○○委託洽談收購之事，是否屬
    實，尚有可疑，自無從為有利被告之認定。
五、被告因收購本案4戶房地未果，而基於侵占之犯意，偽造如
    附表二所示支票之受款人背書後，自行或委由他人將上開支
    票存入其所保管使用之上開帳戶，予以侵占入己：
　㈠附表二所示支票均係由寅○○前往告訴人國星公司拿取乙節，
    業如前述，嗣上開支票交由何人收執乙節，證人寅○○於警詢
    時及審理時均證稱：108年9月12日拿到的4張支票，乙○○、
    被告叫我去國星公司拿支票，要我拿去高雄交給被告，他們
    當時在高雄處理土地的事，後來被告跟我說時間來不及，叫
    我拿去雲林的當鋪給他，被告也有簽收等語（他393號卷二
    第4至9頁反面；本院卷三第213頁至第216頁、第219頁至第2
    24頁、第376頁），此亦有被告領取上開支票之簽收單在卷
    可憑（本院卷三第255頁至第261頁），此部分證述堪認屬實
    。惟關於附表二編號5至8所示支票部分，證人寅○○固於警詢
    及本院審理時均證稱：108年10月24日的支票是108年10月25
    日去國星公司跟劉小姐拿的，乙○○、被告指示我把支票交給
    子○○，當天就南下高雄，在高雄高鐵站交給子○○，子○○不是
    當場簽收，而是從口袋拿一張簽收單給我，我認識子○○，見
    過很多次，那天要下去時也電話聯繫過，不會認錯人。後來
    被告有託我把108年10月24日這4張支票拿到臺中給一位張小
    姐，當時有請張小姐簽收。我不知道108年10月24日的這4張
    支票又回到被告手上，後來被告才又交付這4張支票及影本
    給我，當天晚上我拿到張小姐位於臺中的住處交給她，影本
    上有張小姐簽收等語（他393號卷二第7頁至第9頁反面；本
    院卷三第213頁至第216頁、第219頁至第224頁、第376頁）
    。惟證人子○○於本院審理時證稱：8張支票是乙○○要給被告
    收購房屋使用，我只是負責拆遷，沒有負責收購，從來沒有
    拿過這8張支票，108年10月19日出境至歐洲旅遊，直到108
    年10月29日才回國，不可能向寅○○拿支票，簽收單上的簽名
    不是我的筆跡，身分證字號也寫錯，我也沒有叫別人跟寅○○
    拿支票等語（本院卷二第389頁、第395頁至第396頁），稽
    之卷附子○○之入出境資訊連結作業及內政部移民署110年8月
    23日移署資字第1100086898號函附入出境資料查詢名冊（本
    院卷一第75頁、卷三第283頁至285頁），子○○於108年10月1
    9日晚間9時9分出境，直至同年月29日上午7時26分始入境國
    內，復經比對卷內所附協議書、本票、現金支出傳票等文件
    上之簽名，前開支票簽收單之「子○○」之筆跡明顯不同，由
    上開事證足認證人子○○108年10月25日正在國外，自無可能
    出現在高雄高鐵站向寅○○簽收支票，或事先簽好簽收單交予
    他人轉交給寅○○；又被告於108年10月22日出境，於同年月2
    6日入境，此有被告之入出境資訊連結作業（本院卷一第27
    頁），且被告於本院審理時供稱：第2次寅○○拿到支票時我
    人在韓國，那時候我不清楚子○○人在國外，我叫寅○○先交給
    庚○○等語（本院卷三第454頁），核與證人庚○○於警詢及本
    院審理時證稱：寅○○有把4張支票拿給我，被告人在國外，
    叫我幫他收票，被告回國後就把支票交給他了等語相符（他
    393號卷一第104頁至第105頁；本院卷四第95頁），並有被
    告、證人庚○○簽收支票憑單各4份（本院卷三第255頁至第26
    1頁），堪認證人庚○○證述其於108年10月26日被告回國時，
    旋將所代收之附表二編號5至8所示支票交予被告，由此益徵
    證人寅○○關於其於108年10月25日將附表二編號5至8所示之
    支票交予子○○此部分之證述，顯不足採。
  ㈡證人寅○○固證稱證人乙○○有指明將附表二所示支票交給證人
    子○○等語明確如上，惟證人子○○既非負責收購本案4戶房地
    之人，已如前述，證人乙○○何需特別指定將附表二所示之支
    票均交予證人子○○收執，此部分亦經證人乙○○於本院審理時
    證稱：支票交給寅○○後要交給誰沒有特別跟他講，國星公司
    有簽授權書給寅○○，因為是要辦理過戶，所以支票應該要交
    給代書，但寅○○實際上交給誰我也不知道，我沒有請寅○○把
    支票交給子○○等語明確（本院卷二第361頁至第362頁），復
    依卷附108年9月11日授權書（他393號卷二第20頁），其中
    授權事項欄第2點係載「上述不動產過戶給授權人之聯繫授
    權人任何相關於本案事宜、轉交簽約訂金（4張華銀本支如
    附件）、聯繫上述辦理案件代書及土地建物之賣方…」，亦
    未指明將支票交給證人子○○，再觀之108年9月12日上午11時
    58分傳送附表二編號1至4所示支票證人寅○○簽收照片2張（
    本院卷二第113頁），證人乙○○於證人寅○○取走上開支票後
    ，旋即傳送支票簽收影本給被告，倘被告與收購本案4戶房
    地無涉，證人乙○○自無傳送上開支票簽收單與被告之必要，
    準此，自無從僅以證人寅○○前揭證述，遽認附表二所示支票
    均應交由證人子○○乙情屬實。　
  ㈢被告另辯稱其於108年10月26日回國後請庚○○將4張支票交給
    寅○○轉交子○○，由子○○用印後交由其兌領云云，然被告先供
    稱：寅○○把在108年10月25日把4張支票拿給子○○，子○○用完
    印後要交給我，我當時人在韓國，就請寅○○去跟子○○拿票轉
    交給庚○○，4張支票就一直放在她那，一直到11月1日才載庚○○去軋票等語（他393號卷三第91頁、第123頁），嗣於本院
    審理時，經提示附表二編號5至8所示支票代收時日及證人子
    ○○之入出境資料則改稱：跟庚○○一起南下高雄，把4張支票
    一起拿給子○○，子○○蓋完受款人印章後再交還給我拿去銀行
    託收等語（本院卷三第454頁），稽之被告將附表二編號5至
    8所示支票交予證人子○○蓋用受款人印章之情節，說詞前後
    反覆不一，且證人庚○○於108年10月29日下午3時2分，持附
    表二編號7所示支票，前往台中商業銀行左營分行辦理託收
    ，同日亦持附表二編號6所示支票，前往第一銀行博愛分行
    辦理託收，業據證人庚○○證述明確（本院卷四第102頁、第1
    05頁），並有代收票據影像明細表及第一商業銀行三重埔11
    0年8月19日一三重埔字第00120號函各1份在卷可憑（本院卷
    三第145頁、第289頁），由此益徵被告供述前後不一，顯有
    可疑；又參以證人庚○○於警詢時證稱：被告叫寅○○拿4張支
    票給我，之後我把支票拿給被告，幾天後他又把這4張票再
    拿給我，1張存入我第一銀行戶頭，另外3張存入麥國威及蔡
    明憲帳戶等語（他393號卷一第108頁至第109頁、偵5883號
    卷二第63頁反面）；於本院審理時證稱：被告回國當天就把
    4張支票拿給被告，之後有跟被告一同南下高雄，在某咖啡
    廳跟子○○碰面，我有看到被告將4張支票交予子○○，之後我
    去買菸離開約5至10分鐘，回來時被告、子○○都還在咖啡廳
    ，被告拿1張支票叫我去第一銀行提示等語（本院卷四第96
    頁至第105頁），然依卷附台中商業銀行總行110年8月13日
    中業執字第1100023417號函附代收票據影像明細表（本院卷
    三第143頁）所示，附表二編號5所示支票於108年10月28日
    下午1時44分許，即由證人庚○○持往台中商業銀行西屯分行
    辦理託收，而子○○於108年10月29日始入境，故證人庚○○證
    稱被告有將上開4張支票全數交予子○○，再由子○○背書完成
    後再交還予被告，顯係迴護被告之詞，實不足採信。據此，
    被告既係負責收購本案4戶房地，則其負責保管支票，迨買
    賣契約訂立後再給付支票，亦符事理之常，因此，寅○○所代
    取告訴人國星公司囑請華南銀行南港分行簽發附表二所示支
    票始終由被告持有保管，可以認定，被告前揭辯詞，自不足
    採。
  ㈣至於被告與辯護人均辯稱：以支票代收實務，本行支票代收
    當日或翌日即可兌現，不會在10月28日提示，直至11月1日
    才兌現，故票據影像明細表上所載掃瞄時間不足認定係提示
    日期云云，惟如附表二所示各支票之付款銀行均為華南銀行
    南港分行，與如附表二編號1至3、5至8所示提示之銀行均不
    同，且觀之刑事警察局偵查第八大隊（偵一隊）109年9月23
    日出具之偵查報告內檢附之監視錄影翻拍照片及代收票據影
    像明細表（偵5967號卷第21頁至第22頁），被告於108年9月
    17日下午1時44分，持如附表二編號1所示支票，前往台中商
    業銀行高雄分行託收，及於108年10月30日，持如附表二編
    號8所示之支票前往台中商業銀行高雄分行託收，經比對前
    開2張票據之代收票據影像明細表即記載「列印日期：108/0
    9/17 13：45：40、「掃瞄人員：009361（當日掃瞄）、掃
    瞄時間：108/09/17 13：45：30」、「列印日期：108/10/3
    0 13：25：03、掃瞄人員：009618（當日掃瞄）、掃瞄時間
    ：108/10/30 13：24：52」，與被告提示之日期相符，足見
    上開代收票據影像明細表所記載掃瞄資訊屬實而可採認。又
    票據代收後因涉及各銀行票據交換作業規定，大多需2至5個
    工作天始能兌付，亦符合票據代收之實務操作，依上述監視
    錄影翻拍照片所示，被告於108年9月17日、10月30日提示票
    據，分別於108年9月19日、108年11月1日始兌付，故銀行代
    收票據後於數日後始兌付，亦屬合理，此部分辯解，尚不足
    採。
  ㈤附表二所示支票係由被告以偽刻印章之方式偽造附表二所示
    受款人之背書，茲論述如下：
  ⒈證人戊○○於警詢時證稱：我從沒有見過支票號碼MD0000000、
    0000000號這2張支票（如附表二編號4、8），這2張支票上
    所蓋印鑑不是我的印鑑，支票上所載的2個提示帳戶也不是
    我的帳戶等語（他393號卷一第27頁）；證人丑○○於警詢時
    證稱：我從沒有見過支票號碼MD0000000、0000000號這2張
    支票（如附表二編號1、5），我的名字是丑○○，不是黃金舍
    ，這2張支票上所蓋印鑑不是我的印鑑，支票上所載的2個提
    示帳戶也不是我的帳戶等語（他393號卷一第15頁）；證人
    己○○於警詢時證稱：我從沒有見過支票號碼MD0000000、000
    0000號這2張支票（如附表二編號2、6），這2張支票上所蓋
    印鑑不是我的印鑑，支票上所載的2個提示帳戶也不是我的
    帳戶等語（他393號卷一第21頁），另證人卯○○因認未接觸
    被告，亦未被害，而拒絕出面作證，亦有內政部警政署刑事
    警察局110年3月16日刑偵八㈠字第1103701697號函暨檢送之
    職務報告各1紙（本院卷一第235頁至第237頁）在卷可憑，
    是由上開證人證述及職務報告，可見證人戊○○、丑○○、己○○
    及卯○○等人實際上並未取得上開支票及於上開支票為背書轉
    讓行為，亦未授權被告刻印使用等事實，甚為明確。
  ⒉證人庚○○雖於本院審理時證稱：我跟被告在高雄某咖啡廳跟
    子○○碰面，現場只有我們3個人，被告將支票交予子○○後，
    我有離開5至10分鐘去買菸，再回來時被告就拿一張支票要
    我去銀行提示，之後有再回咖啡廳找他們，附表二編號5至7
    這3張支票是被告叫我去提示的等語（本院卷四第91頁至第9
    3頁、第98頁至第102頁），然其於警詢及偵訊時並未提及上
    開支票有交給證人子○○，況且其於108年10月29日與被告南
    下時，雖有與子○○碰面，但其並未見子○○或其他人在如附表
    二編號6至7所示支票背面背書，自無從遽認係子○○所為，再
    者，證人庚○○僅離開短暫之5至10分鐘之久，現場並未見被
    告、證人子○○以外之第三人在場，更何況被告早已委請證人
    庚○○於108年10月28日持附表二編號5所示支票向台中商業銀
    行西屯分行提示付款，又被告既未將附表二所示支票交予子
    ○○，業經認定如前，前開支票均由被告親自或委由許婉屏、
    庚○○等人持以向銀行提示兌領，則附表二所示支票之受款人
    於支票背面所蓋之印文，合理推論是被告所為，衡以票據提
    示時，銀行行員會核對受款人與背書之印文一致及是否使用
    印章直接用印，而以印章直接用印與以彩色噴墨式印表機或
    雷射印表機偽造印文，顯示之印文油墨呈現之方式理當有所
    不同，肉眼即可輕易判別，以銀行行員經常接觸支票之豐富
    經驗，如附表二所示之支票既經銀行行員收受並予以兌付，
    顯見所蓋用之印文應係以偽刻之印章直接用印無疑，因此，
    被告委請不知情之刻印業者偽刻戊○○、丑○○、己○○及卯○○之
    印章並由其於如附表二所示之支票背面為背書行為，應可認
    定。
  ㈥被告將附表二所示支票提示兌付後，並未將票款供作收購本
    案4戶房地使用，所為已涉及侵占乙節：
  ⒈觀諸卷附上開協議書（他393號卷三第96頁至第97頁），內容
    已載明「茲甲方（國星公司、被告、子○○）欲收購高雄市允
    棟市場周邊建物及土地，因資金不足，向乙方（即乙○○）借
    款」、「借款金額：4,000萬元整」，並由告訴人國星公司
    、被告、子○○及乙○○親自簽名、用印，乙○○復於附表一所示
    時間，分別匯款1,100萬元、2,700萬元至告訴人國星公司之
    華南銀行南港分行帳戶內，事後並由告訴人國星公司囑請華
    南銀行南港分行簽發附表二所示支票，並指定欲收購標示不
    動產之所有權人為受款人，事後告訴人國星公司、被告及子
    ○○因上開3,781萬元債務，另於108年11月23日與乙○○協議由
    告訴人國星公司、被告及子○○3人各負擔1,260萬元清償責任
    ，被告及子○○並分別簽立1,260萬元之本票交予告訴人，亦
    有協議書1份及本票2張附卷可憑（他393號卷一第86頁至第8
    9頁），堪認告訴人國星公司、被告及子○○確實有向乙○○借
    款欲作為收購本案4戶房地之用。至於證人乙○○、子○○雖均
    證稱上開協議並非借款，證人子○○更證稱其僅為見證性質等
    語（本院卷二第349頁至第350頁、第357頁至第360頁、第37
    3頁至第374頁、第376頁、第391頁至第392頁），惟按解釋
    契約，固須探求當事人立約時之真意，不能拘泥於契約之文
    字，但契約文字業已表示當事人真意，無須別事探求者，即
    不得反捨契約文字而更為曲解，上開協議書既已載明借款當
    事人及借款事宜，證人乙○○、子○○上開證述已與上開事證有
    違，自不足採。另證人乙○○雖有違反公司法第223條之規定
    ，惟董事為自己或他人與公司為買賣、借貸或其他法律行為
    ，應由監察人為公司之代表，公司法第223條固有明文。惟
    上開規定非為維護公益而設，並非強行規定，違反該規定並
    非當然無效，倘公司事前許諾或事後承認，對告訴人國星公
    司亦生效力。因此，此部分亦不影響前開借貸契約之效力，
    附此敘明。
  ⒉按刑法之侵占罪，乃侵占自己持有他人之物，而無論係分別
    共有或公同共有，各共有人均有共同之所有權，如其中一人
    為侵占時，已侵及他人之權利，實與侵占他人所有物之情形
    ，並無二致，應成立侵占罪（最高法院70年度台上字第366
    號判決意旨可資參照）。承上所述，告訴人國星公司、被告
    及子○○既為收購本案4戶房地而共同向乙○○借款，且依其等
    於108年11月23日簽署之協議書及本票以觀，可認其等就上
    開借款債務係共同負擔，從而告訴人國星公司自乙○○匯入而
    取得並開出之3,781萬元支票票據，並非被告1人單獨所有，
    應係告訴人國星公司、被告及子○○各占3分之1之權利。被告
    固供稱其兌領附表二所示之支票兌領後，其中600萬元匯款
    至子○○指定之李其員名下國姓鄉農會帳戶、其餘1,500萬元
    則以現金方式分批交予子○○，並提出子○○簽收之108年10月4
    日現金支出傳票、108年11月6日收據為佐，惟按侵占罪為即
    成犯，於持有人將持有他人之物變易為所有之意思時，即行
    成立，不以施予處分為必要。被告將附表二所示之支票，偽
    造各受款人背書後向銀行提示兌領，並存入其所管領使用之
    銀行帳戶內，由其自由提領使用，有卷附提領附表及其提取
    紀錄（他393號卷一第175至183頁、偵5883號卷二第17至20
    頁），且自陳其兌領票據後取得之票款，部分交予子○○，剩
    餘之款項為其利潤，不用拿出來等語（他393號卷三第93頁
    ），可見被告並未將上開兌付之票款用於收購本案4戶房地
    ，亦非僅由被告暫行保管，被告此部分行為，係自居於所有
    人之地位處分上開款項，其據為己有之不法意圖，已表露無
    遺，自屬侵害告訴人國星公司及子○○之所有權無疑，自不因
    被告事後匯款至子○○指定之帳戶，抑或提領現金交予子○○等
    事後處分之行為，而影響本案犯行之認定。
六、綜上所述，被告及辯護人上開辯解，顯係圖使被告卸免罪責
    之詞，均不足採信。是本案事證至臻明確，被告上開侵占、
    行使偽造文書及詐欺取財等犯行均洵堪認定，俱應依法論科
    。
參、論罪科刑：
一、按刑法上偽造文書罪，係著重於保護公共信用之法益，即使
    該偽造文書所載名義制作人實無其人，而社會上一般人仍有
    誤信其為真正文書之危險，仍難阻卻犯罪之成立；且刑法上
    之偽造文書罪，以足生損害於公眾或他人為必要，所謂足生
    損害，係指他人有可受法律保護之利益，因此遭受損害或有
    損害之虞而言，不以實際發生損害為必要；又行為人在支票
    背面偽造他人之署押，以為背書，其偽造支票背書，在票據
    法上係表示對支票負擔保責任之意思，為法律規定之文書，
    並非依習慣表示一定用意之證明，而其此項行為，足以生損
    害於他人，故應成立偽造私文書罪（最高法院54年度台上字
    第1404號、70年度台上字第2162號、100年度台上字第3477
    號判決意旨參照）。查被告利用不知情之刻印業者偽刻戊○○
    、黃金舍、己○○、卯○○之印章，再持該偽刻之印章盜蓋在附
    表二所示之支票為背書行為，自屬偽造私文書之行為，其後
    並持向附表二所示銀行提示交換而行使之，已該當行使偽造
    私文書罪。
二、核被告所為，係犯刑法第216條、第210條之行使偽造私文書
    罪、第335條第1項之侵占罪及第339條第1項之詐欺取財罪。
    又被告偽刻戊○○、黃金舍、己○○、卯○○之印章（數量詳見附
    表二「偽造之印章及印文」欄所示），並於附表二所示之支
    票背面上偽造印文之行為，係該次偽造私文書之階段行為，
    而其偽造私文書之低度行為，復為行使偽造私文書之高度行
    為所吸收，均應不另論罪。被告利用不知情之刻印業者偽刻
    戊○○、黃金舍、己○○、卯○○之印章，係屬間接正犯。被告利
    用不知情之麥國威、蔡明憲、甲○○及庚○○所提供之附表二所
    示之銀行帳戶提示兌現附表二所示支票為詐欺取財之行為，
    亦為間接正犯。
三、按刑法上一行為而觸犯數罪名之想像競合犯，其存在之目的
    ，在於避免對於同一不法要素予以過度評價，則自然意義之
    數行為，得否評價為法律概念之一行為，應就客觀構成要件
    行為之重合情形、主觀意思活動之內容、所侵害之法益與行
    為間之關連性等要素，視個案情節依社會通念加以判斷。如
    具有行為局部之同一性，或其行為著手實行階段可認為同一
    者，得認與一行為觸犯數罪名之要件相侔，而依想像競合犯
    論擬。被告多次侵占、行使偽造私文書及詐欺取財行為，其
    目的均係將侵占之支票兌領票款供己使用，顯均係基於同一
    犯罪之單一犯意而接續為之，各應論以一罪。又其所為於附
    表二所示支票上偽造背書並持以兌領款項而侵占入己之行為
    ，係以一行為而觸犯上開3罪名，為想像競合犯，應依刑法
    第55條之規定，從一重之行使偽造私文書罪處斷。起訴書認
    係數罪併罰，容有誤會，併此敘明。
四、本院審酌前揭情狀，並參酌被告與告訴人國星公司、子○○共
    同向乙○○借款欲收購本案4戶房地，並受告訴人國星公司委
    任全權處理收購事宜，竟利用告訴人國星公司及子○○對其信
    任，為能取得3,781萬元之票款供己花用，而將專用於收購
    本案4戶房地之支票侵占入己，復未經附表二所示各受款人
    之同意，以偽刻印章之方式偽造背書後持以向附表二所示銀
    行提示兌領支票，致各該銀行行員陷於錯誤而將款項存入被
    告所管領之帳戶，而遂行本案犯行，不僅造成告訴人國星公
    司、子○○、附表二所示受款人及提示兌付銀行之損害，並破
    壞文書信用性及支票流通之公眾信用及交易秩序，考量其所
    偽造之私文書數量及侵占之借款金額高達約2,520萬元，犯
    罪情節尚非輕微，法治觀念實屬淡薄，所為殊值非難，且被
    告於犯後否認犯行之態度，亦未與告訴人國星公司或其他被
    害人達成和解，未能彌補，兼衡被告自陳高中肄業之智識程
    度、未婚，育有3名未成年子女、經營當鋪，月收入不穩定
    ，目前仍有進行都市更新之開發案、名下有財產，但無負債
    之家庭生活經濟狀況，與其犯罪動機、目的、手段、告訴人
    國星公司及其他被害人所受損害及犯罪所得利益，暨公訴人
    、告訴代理人對於刑度之意見等一切情狀，認不宜量處低度
    刑罰，故量處如主文所示之刑。
肆、沒收部分：
一、被告利用不知情之刻印業者偽刻黃金舍、己○○、卯○○及戊○○
    之印章各2顆（數量詳見附表二「偽造之印章及印文」欄所
    示），有華南商業銀行股份有限公司110年3月16日營清字第
    1100007492號函暨檢送之存款業務資料明細等資料各1份（
    本院卷一第249頁至第259頁）在卷可憑，上開偽刻之印章雖
    均未扣案，然無證據證明業已滅失，自均依刑法第219條規
    定宣告沒收；另被告於附表二所示支票上偽造黃金舍、己○○
    、卯○○及戊○○之印文（數量詳見附表二「偽造之印章及印文
    」欄所示），不問屬於犯人與否，亦均依刑法第219條規定
    宣告沒收之。至附表二所示支票均未扣案，雖係供被告犯行
    使偽造私文書犯罪所用之物，惟業經被告行使而交付銀行收
    執，顯非屬被告所有，且非義務沒收之物，爰均不予宣告沒
    收。
二、被告所為前開侵占、行使偽造私文書及詐欺取財犯行所兌領
    之票據共計3,781萬元，已如前述，上開金額為被告、告訴
    人國星公司及子○○3人共同向乙○○所借得，並各自負擔3分之
    1之償還責任，因此，被告應負擔3分之1部分即1,260萬3,33
    3元（元以下捨去）自非其犯罪所得，另被告辯稱其已給付2
    ,100萬元予子○○，雖子○○固陳稱：108年9月26日與豐永公司
    和解，和解金是900餘萬元，豐永公司當場給付400萬元，剩
    餘的500萬元說要透過被告拿給我，但被告一直都沒給我，
    被告要我簽收1,900萬元的收據，是為了要向豐永公司多拿
    錢，108年10月初被告說要把豐永公司的欠債轉給我，一直
    到108年11月11日才轉600萬元到我指定的帳戶，後來又拿回
    400萬元，但這不是國星公司收購房地的錢等語（本院卷二
    第396頁至第399頁、第405頁），惟依卷附107年10月1日和
    解書、108年9月26日和解書（本院卷二第437頁、第445頁）
    ，107年10月1日和解書第1、2條已載明「一、本案債權金額
    ：1,800萬元整。二、甲方（子○○）自願將第一條債權本息
    減低為500萬元整，由乙方於即日償還，經甲方親收足訊，
    屬實無訛，不另立據。」，另108年9月26日和解書第1條已
    載明「乙方（豐永環保有限公司）自104年起，向甲方（子○○）陸續借款，迄立本和解書時，雙方確認總債權金額為9,0
    68,533元整，並由乙方於立本和解書時已全數清償完畢，並
    經甲方確認屬實無訛。」是依上述2份和解書，豐永公司所
    積欠子○○之債務已清償完畢，至於子○○提出林長青於破壁群
    組之留言，惟該對話訊息僅擷取部分，並非完整，致未能完
    整釐清對話之前後始末，且破壁群組裡有10人，林長青對話
    之對象是否係指被告，亦有未明，尚不足以佐憑證人子○○此
    部分證述屬實。另考量子○○年近60歲，並與告訴人國星公司
    及被告合作進行本案土地開發，如未有相當社會歷練，應不
    會有機會參與，且具備通常事理能力，自應認對於個人在借
    貸契約、和解書、現金支出傳票或收據等文件上簽名之意義
    及所生之效力應知之甚詳，自不容其任意解讀並卸責。基此
    ，上開2份和解書均載明豐永公司已清償積欠子○○之債務，
    子○○所述在現金支出傳票上簽名是為了要跟豐永公司要更多
    錢等語，顯不足採。準此，堪認被告已交付子○○1,900萬元
    至明，此部分已超出子○○應負擔之債務額，可認被告已返還
    此部分犯罪所得予子○○，此部分自毋庸宣告沒收。而被告侵
    占其持有告訴人國星公司之借款部分，屬於其犯罪所得，既
    未扣案，迄今尚未實際合法發還告訴人國星公司，亦查無被
    告業已賠償告訴人國星公司之證據，且該沒收之宣告對被告
    而言，難謂過苛，而無過苛調節條款之適用餘地，應依刑法
    第38條之1第1項前段及第3項之規定諭知沒收，並於全部或
    一部不能沒收或不宜執行沒收時，追徵其價額。
三、至於扣案之552萬6,000元現金部分，其中260萬元於被告書
    房及當鋪保險櫃扣得，固為被告所有，惟被告否認該款項為
    本案犯罪所得（本院卷四第448頁），且卷內並無證據認定
    係被告因本案犯罪所得之物，其餘扣案之292萬6,000元部分
    ，並非被告所有，亦無證據證明係被告本案犯罪所得，均不
    予宣告沒收。　　
乙、無罪部分：
壹、公訴意旨略以：乙○○欲另籌措資金，遂另請被告協助尋找金
    主，遂簽立A借款契約書（借款3,000萬元）予被告。詎被告
    另基於行使偽造私文書及意圖為自己不法所有而詐欺取財之
    犯意，明知告訴人國星公司並未簽發B授權書及B借款契約書
    （借款4,000萬元），竟於108年9月12日起至109年1月31日
    間某日時，在不詳地點，以盜蓋告訴人國星公司印文及負責
    人乙○○之印文各1枚及偽造負責人乙○○簽名1枚之方式，偽造
    告訴人國星公司之B授權書1紙（所載簽發日期為108年9月15
    日），復以盜蓋告訴人國星公司之印文2枚（起訴書漏載1枚
    ）、負責人乙○○之印文7枚（起訴書漏載1枚）及偽造負責人
    乙○○簽名1枚之方式，偽造乙○○之B借款契約書1紙（載明借
    款4,000萬元，簽發日期為108年9月18日），嗣被告再持向
    不知情之被害人辛○○借款4,000萬元，致被害人辛○○陷於錯
    誤，而於預扣利息及手續費後,交付3,760萬元予被告。嗣因
    被告遲付利息，被害人辛○○遂委由不知情之潘嘉麟將上開偽
    造之B授權書、B借款契約書，一併交予不知情之地政事務所
    承辦人藉以申辦土地移轉過戶事宜，使無實質審查權之地政
    事務所承辦公務員，誤以為告訴人國星公司業已同意授權被
    告為移轉其名下高雄市○鎮區鎮○段0000○0000○0○0000○0000○
    0000地號等5筆土地所有權予被害人辛○○，足以生損害於被
    害人辛○○、告訴人國星公司及地政機關管理地籍之正確性。
    因認被告涉犯刑法第216條、第210條之行使偽造私文書罪、
    第339條第1項之詐欺取財罪等罪嫌等語。
貳、按犯罪事實應依證據認定之，無證據不得認定犯罪事實；不
    能證明被告犯罪者，應諭知無罪之判決，刑事訴訟法第154
    條第2項及第301條第1項，分別定有明文。所謂認定犯罪事
    實之證據，係指足以認定被告確有犯罪行為之積極證據而言
    ，如未發現相當證據，或證據不足以證明，自不能以推測或
    擬制之方法，以為裁判基礎，而應為有利於被告之認定，更
    不必有何有利之證據。而刑事訴訟法上所謂認定犯罪事實之
    積極證據，係指適合於被告犯罪事實之認定之積極證據而言
    ，雖不以直接證據為限，間接證據亦包括在內；然而無論直
    接或間接證據，其為訴訟上之證明，須於通常一般之人均不
    致有所懷疑，而得確信其為真實之程度者，始得據為有罪之
    認定，倘其證明尚未達到此一程度，而有合理之懷疑存在時
    ，致使無從形成有罪之確信，根據「罪證有疑，利於被告」
    之證據法則，即不得遽為不利被告之認定（最高法院30年上
    字第816號、30年上字第1831號、40年台上字第86號、76年
    台上字第4986號判決意旨參照）。再按刑事訴訟法第161條
    已於91年2月8日修正公布，修正後同條第1項規定：檢察官
    就被告犯罪事實，應負舉證責任，並指出證明之方法。因此
    ，檢察官對於起訴之犯罪事實，應負提出證據及說服之實質
    舉證責任。倘其所提出之證據，不足為被告有罪之積極證明
    ，或其闡明之證明方法，無從說服法官以形成被告有罪之心
    證，基於無罪推定之原則，自應為被告無罪判決之諭知（最
    高法院92年台上字第128號判決意旨參照）。
參、公訴意旨認被告另涉有詐欺取財、行使偽造私文書等犯行，
    無非以被告之供述、證人即告訴人國星公司負責人乙○○、被
    害人辛○○於偵查中之證述、3,000萬元、4,000萬元之借款契
    約書、108年9月15日授權書、土地所有權狀影本、辛○○簽發
    之支票等為其主要論據。訊據被告固坦承其持告訴人國星公
    司之授權書，向辛○○借款4,000萬元，並以本案土地設定抵
    押，其取得辛○○開立之支票2張，兌現後由其個人投資使用
    等事實，惟堅決否認有何詐欺取財、行使偽造私文書等犯行
    ，辯稱：原本要籌錢購買本案4戶房地時，曾先向辛○○洽談
    借款，因為乙○○要借錢而改向乙○○借款，事後因為乙○○資金
    未到位才又向辛○○借款，乙○○才會帶著告訴人國星公司大、
    小章及土地權狀南下跟辰○○談借款，並設定抵押後辛○○給付
    借款，但乙○○後來說資金已到位不需借款，但因為辛○○已預
    扣利息，我也支付仲介費用共400萬元，這400萬元辛○○不可
    能退還給我，所以我就把這筆錢拿去投資。我沒有偽造告訴
    人國星公司的印章，是乙○○自己拿下來的，要從3,000萬元
    改成4,000萬元的話，契約要重寫，而且要授權書，當時乙○○已經離開去搭高鐵了，我打電話跟乙○○說改借4,000萬元，
    乙○○有同意，才會幫乙○○簽4,000萬元的借款契約書及授權
    書，後來的利息都是我繳的，我有傳繳納利息收據給乙○○，
    乙○○也很清楚這些事情，是後來我一期利息沒付，辛○○就辦
    理過戶等語（本院卷一第294頁至第295頁、本院卷二第6頁
    ）。辯護人則為被告辯護稱：跟辛○○借的4,000萬元，乙○○
    自始至終均知情，被告並沒有違背、超越告訴人國星公司授
    權範圍，而有偽造印文或盜蓋告訴人國星公司大小章的行為
    等語(本院卷一第295頁)。
肆、經查：
一、乙○○委請被告向金主借款，被告經由仲介辰○○及癸○○之居間
    聯繫後欲向被害人辛○○借款3,000萬元，乙○○遂於108年9月1
    8日攜帶告訴人國星公司之印鑑章、負責人之印鑑章及本案
    土地之土地所有權狀南下，並在高雄金礦咖啡廳內，將告訴
    人國星公司及負責人之印鑑章、本案土地之土地所有權狀7
    張全數交予辰○○收執後，辰○○將前開物品交予被告，嗣由被
    告持告訴人國星公司、負責人之印鑑章簽署授權書後，以告
    訴人國星公司代理人之身分，與辛○○簽立4,000萬元之借款
    契約書，本案土地於108年9月23日設定4,000萬元之抵押權
    ，被害人辛○○預扣第一期利息80萬元後，交付現金160萬元
    及受款人為告訴人國星公司、支票面額2,000萬元、1,760萬
    元之支票各1張，後由被告將上開支票返還被害人辛○○，並
    由被害人辛○○另行簽發未載明受款人、支票面額各500萬元
    、1,500萬元、1,760萬元之支票各1張交給被告，被告並以
    告訴人國星公司名義簽發4,000萬元本票1紙交予被害人辛○○
    ，被告分別於108年9月23日、24日持上開支票至玉山銀行七
    賢分行提示領得現金3,760萬元，辰○○、癸○○則取得被告交
    付之仲介費共160萬元。嗣被告有支付被害人辛○○利息80萬
    元等事實，業據被告供述在卷（本院卷三第452頁至第453頁
    、卷四第108頁至第110頁），並據證人乙○○、辰○○、癸○○及
    辛○○證述明確（本院卷二第52頁至第53頁、第189頁、卷三
    第100頁、第181頁、第201頁至第202頁），復有上開借款協
    議書2份、授權書1份、支票5紙、本票1張、辰○○簽收之土地
    、建物所有權狀共7份及被告與乙○○於109年2月10日、2月13
    日LINE對話截圖、高雄市政府地政局前鎮地政事務所110年3
    月29日高市地鎮○○○00000000000號函暨檢送之108年前專字
    第2165號登記案資料影本各1份（他393號卷三第102頁至第1
    07頁反面、第126頁至第127頁、第130頁至第133頁、第251
    頁、本院卷一第323頁至第332頁、卷二第417頁至第429頁、
    本院卷四第163頁、第165頁、第167頁）附卷可稽，上開事
    實堪以認定，固屬無疑。
二、惟查：
  ㈠證人乙○○於本院審理時證稱：其欲借款3,000萬元而委請被告
    找尋金主，108年9月18日我跟被告、辰○○約在高雄金礦咖啡
    碰面，辰○○叫我簽一份3,000萬元的借款契約書，當時債權
    人的欄位都是空白，我以為金主是辰○○，我簽完就把土地所
    有權狀、國星公司及負責人的印鑑章都交給辰○○，辰○○有在
    土地所有權狀影本上簽收，要去辦抵押權設定，同日下午還
    有傳LINE訊息跟辰○○確認借款條件利息2%、手續費4%、借款
    金額是3,000萬元，辰○○有回覆「月息2分，勞務費4%確定」
    ，我沒有授權被告去向辛○○借款4,000萬元等語（本院卷二
    第352頁至第356頁、第365頁至第368頁、第377頁至第384頁
    ），並有證人乙○○於108年9月18日、10月12日與辰○○間之LI
    NE對話訊息可憑（本院卷二第187頁、第191頁），佐以被告
    供稱：那時候是真的要借3,000萬元，因為還沒有跟辛○○的
    代書碰面，還沒有說要設定4,000萬元，3,000萬元的借款契
    約書我也有一份，乙○○已經簽名，辛○○還沒有簽名，乙○○提
    供有辛○○簽名的那份是乙○○帶走的，我不知道辛○○的簽名是
    誰簽的等語（本院卷四第110頁至第114頁），足見證人乙○○
    於108年9月18日確曾向辰○○表示欲借款3,000萬元，並簽署
    借款3,000萬元之借款協議書，可以認定。至於證人辰○○雖
    證稱當天只有見證乙○○簽署委託被告借款3,000萬元的授權
    書，並非上開借款3,000萬元之借款契約書（本院卷三第53
    頁），惟此部分證述顯與證人乙○○證述及被告供述相左，顯
    見證人辰○○對部分事實已有隱暪，故此部分證述自不足採。
  ㈡證人辛○○於本院審理時證稱：癸○○帶被告來借4,000萬元，當
    天我審閱契約書、國星公司及負責人的印鑑章、土地所有權
    狀後，同意借款4,000萬元，先請代書去辦抵押權設定，設
    定好後被告再到我公司找我拿錢，我沒有簽署借款3,000萬
    元之借款契約書等語明確（本院卷三第98頁至第99頁、第20
    5頁至第206頁、第209頁），並提供其親筆簽名之契約書等
    文件為憑（本院卷三第227頁至第249頁），經本院當庭勘驗
    後，認借款3,000萬元借款契約書上「辛○○」之簽名與辛○○
    提出之契約文件比對，筆順、筆劃、字跡特徵均有不同，其
    「許」的言部及「經」的糸部書寫方式，「立」的運筆輕重
    均明顯不同，3,000萬借款契約書上所蓋辛○○印章為1.2公分
    的正方形，4,000萬借款契約書上的印章為1公分正方形，大
    小明顯不同，字體及間距也有所不同，有本院勘驗筆錄在卷
    可憑（本院卷三第206頁），該借款3,000萬元之借款契約書
    確非辛○○所親簽。且證人乙○○、辛○○2人未曾親自接觸，係
    由被告、辰○○及癸○○居間轉達，自不能以證人乙○○提出之3,
    000萬元借款契約書遽以推認本次借款金額自始至終即為3,0
    00萬元。
  ㈢證人乙○○固有於3,000萬元之借款契約書簽名並蓋用國星公司
    及負責人印鑑章，但並未證稱其有簽發3,000萬元之本票乙
    情，惟依前揭借款契約書第2項規定：「甲方簽立本契約時
    應開給乙方3,000萬元整本票1張…」，甚至於同日下午5時22
    分、23分傳送「黃先生，跟您確認一下今天在借款條件：利
    率月息2%，手續費是借款金額約4%，先辦理設定手續，108
    年10月1日撥款，開始計息，借款金額3,000萬元」、「以上
    麻煩您確認一下」等訊息予證人辰○○，倘若證人乙○○所簽署
    之前開借款契約書係正式之借款契約，證人乙○○卻未完成辦
    理借款之所有手續，且對於借款利息、手續費等與借貸契約
    重要相關之訊息做確認，是證人乙○○證述僅借款3,000萬元
    部分，尚有可疑。至於被告事後雖隱匿其已將被害人辛○○簽
    發之上開支票提示兌現並供己用，惟此部分已是完成借款手
    續之後所發生，尚不能以此推認被告借款當時係無權或越權
    為之。
  ㈣證人辰○○於本院審理時證稱：被告有跟我說3,000萬元要買外
    面那幾戶店面錢不夠用，是不是可以請金主多借1,000萬元
    變成4,000萬元，我也當場跟他說這不是我的權限，只能幫
    他跟癸○○反應，後來怎麼處理我就不清楚了，但這個案子我
    有收到4%的佣金就是60萬元，是癸○○拿給我的等語（本院卷
    三第55頁至第57頁），佐以證人癸○○於本院審理時證稱：10
    8年9月18日跟辰○○、被告碰面後，被告說他是乙○○的股東，
    乙○○委託他來借款，因為所有權人是國星公司，我有帶被告
    去找辛○○，被告有拿出授權書、國星公司大、小章、權狀出
    來，但他們辦什麼手續我不是很清楚，因為我只是介紹人，
    沒有一直在現場，108年9月23日辛○○開支票那天我也有帶被
    告去找辛○○，當天撥款，被告有拿佣金，是借款金額的4%16
    0萬元給我等語（本院卷三第186頁至第189頁），又佐以被
    告供稱：乙○○向辰○○表示要借3,000萬元，土地先設定3,000
    萬元額度，乙○○回去台北後，我跟辛○○那邊的人碰面，他說
    要設定4,000萬元，我跟乙○○說額度3,000萬元跟4,000萬元
    差不多，乾脆拿4,000萬元，乙○○說好，我才請寅○○打借款
    契約書，這就是有3,000萬元、4,000萬元的借款契約書的由
    來，但4,000萬元的借款契約書沒用到，因為辛○○代書表示
    我們的版本沒有代理人，所以改用他們有增加代理人的版本
    ，當時乙○○人在台北沒辦法辦，所以才叫我在那裡簽名等語
    （本院卷四第110頁），復經本院當庭勘驗證人寅○○扣案之
    隨身碟，確實於允棟市場資料夾內存有「不動產借款利息約
    定書」、「不動產借款利息約定書-已轉檔」，借款金額分
    別載明3,000萬元、4,000萬元屬實，有勘驗筆錄及列印資料
    2份在卷可憑（本院卷三第481頁至第483頁、第489頁至第49
    1頁），堪信被告辯稱曾討論過借款3,000萬元或4,000萬元
    乙情屬實。
  ㈤被告於108年9月23日傳送高雄市○鎮區鎮○段0000地號土地登
    記第二類謄本翻拍照片及「土地已經設定完成，分別各設定
    2000萬」之訊息予乙○○（本院卷二第117頁），顯見乙○○於1
    08年9月23日已知悉本案不動產已設定4,000萬元之抵押權，
    按上開抵押權屬於普通抵押權，所設定之金額即債務人借款
    之金額，與最高限額抵押權係擔保期間內一定法律關係所生
    之債務不同，被告業已明確告知乙○○分別設定2,000萬元，
    證人乙○○稱其對於借款金額為4,000萬元毫不知情，尚有可
    疑。再觀諸證人乙○○於109年2月10日轉傳訊息「吳董剛有位
    陳先生打來說高雄土地利息沒付，他說是跟他週轉的人。我
    說這事我不清楚，我在轉達給你，他留手機給我…」予被告
    ，被告回電後，復於同年月13日傳送「利息繳款單」予乙○○
    ，乙○○旋回傳「利息怎麼可能只有218000？」、「4000萬二
    分，一月利息是80萬」等訊息、被告亦回傳「傳錯了」，再
    傳送另1張「利息繳款單」予乙○○，乙○○回傳「這才對」、
    「但這是12/23!」、「一月份也沒有付嗎？」等訊息，有被
    告與證人乙○○LINE對話翻拍照片3張在卷可憑（本院卷四第1
    63頁至第167頁），由前揭對話內容，顯見向辛○○借款之利
    息確係由被告支付，衡以告訴人國星公司為借款人，利息理
    應由告訴人國星公司支付，但證人乙○○卻將部分問題轉知被
    告處理，是被告辯稱其因證人乙○○不欲再借款而與證人乙○○
    協議由其承接借款責任並支付利息，尚非全然無稽。
  ㈥另證人乙○○固於108年10月12日傳送訊息「…之前要向您們借
    款三千萬元之事，麻煩取消…」予證人辰○○（本院卷三第191
    頁），惟該訊息係證人乙○○單獨傳送予證人辰○○，並非其與
    被告之對話訊息，反觀證人乙○○固分別於同年10月11日、14
    日傳送訊息「…買方也同意在月底前，讓我動用2,000萬元，
    所以高雄黃董那邊的借貸不用了。麻煩下週可以辦理塗銷…
    」、「另外借款部分是否可以塗銷？什麼時候可以塗銷」（
    本院卷二第120-3頁），惟關於借款部分均未提及借款之實
    際數額，僅籠統的述明借貸，自無從以證人乙○○傳送予證人
    辰○○之上開訊息，遽認被告未與證人乙○○討論調高借款金額
    4,000萬元並獲得授權乙情。
  ㈦綜上論述，證人乙○○證述被告未經其同意偽簽108年9月15日
    授權書及4,000萬元借款契約書，尚有合理之可疑，因而，
    根據證人乙○○之證述，實不足以確信被告係假冒告訴人國星
    公司名義，而簽署上開授權書及借款契約書乙情。
三、至於公訴意旨認被告上開所為致被害人辛○○受有3,760萬元
    之財物損失云云，惟證人辛○○於本院審理時證稱：我有跟國
    星公司簽署一份借款4,000萬元的借款契約書，被告有出具
    授權書，表明他是受國星公司委任處理，並提供土地所有權
    狀設定抵押，這些土地我之前就有去看過，土地上有老舊建
    物還沒拆，拆除成本約1,000萬元，這樣我只願意借3,000萬
    元，如果已經拆除，我願意借4,000萬元，後來確認土地上
    的建物都拆除了，我才借4,000萬元給國星公司，利息2分，
    借款條件是半年內要他去買地來賣，半年要還，如果沒有的
    話，這4,000萬元就當成購買土地的價金，所以也有簽署買
    賣契約書，土地抵押設定好後，我除了開支票外，剩下的部
    分因為被告要付仲介費，所以部分是給現金。後來癸○○跟我
    說地整合不成，叫我直接過戶，沒有要還錢。後來有一位律
    師拿1份3,000萬元的借款契約書跟我說沒有要借錢了，但那
    份3,000萬元的借款契約書並不是我簽的，這個偽造簽署、
    印文的部分我是被害人，但我認為是乙○○違反不得變更登記
    事項表及印鑑章，所以對乙○○提出詐欺告訴等語（本院卷三
    第83頁至第101頁、第210頁至第211頁），顯見被害人辛○○
    於借款之前已先確實評估借款抵押之本案不動產，認其價值
    相當，始同意借款，並未有任何陷於錯誤情事，再者，證人
    乙○○所交付被告之告訴人國星公司及負責人之印鑑章、土地
    所有權狀均屬真正，並非被告所偽造，佐以被告有支付利息
    予被害人辛○○，亦有上開被告與乙○○於109年2月13日LINE對
    話截圖可憑，綜上各節，尚難認被害人辛○○給付上開支票、
    現金，係因被告施用詐術陷於錯誤而為之。
四、綜上所述，依檢察官所舉之證據及調查證據之結果，尚無法
    使本院就公訴意旨所指被告涉犯詐欺取財、行使偽造私文書
    之犯行，達到毫無合理懷疑而得確信為真實之程度，要屬不
    能證明被告犯罪，揆諸首揭說明，此部分自應為被告無罪之
    諭知。
據上論斷，應依刑事訴訟法第299條第1項前段、第301條第1項，
刑法第216條、第210條、第335條第1項、第339條第1項、第55條
前段、第219條、第38條之1第1項前段、第3項，刑法施行法第1
條之1第1項，判決如主文。
本案經檢察官壬○○提起公訴，檢察官李松諺、蕭仕庸到庭執行職
務。
中　　華　　民　　國　　110 　年　　10　　月　　15　　日
                  刑事第七庭  審判長法  官  鍾世芬
　　　　　　　　　　　              
　　　　　　　　　　　              法  官  王子榮
　　　　　　　　　　　
　　　　　　　　　　　              法  官  簡伶潔
以上正本證明與原本無異。
如不服本判決應於收受判決後20日內向本院提出上訴書狀，並應
敘述具體理由；其未敘述上訴理由者，應於上訴期間屆滿後20日
內向本院補提理由書（均須按他造當事人之人數附繕本）。「切
勿逕送上級法院」。
                                    書記官　李沛瑩
中　　華　　民　　國　　110 　年　　10　　月　　15　　日
附錄本案論罪科刑法條全文：
中華民國刑法第335條
意圖為自己或第三人不法之所有，而侵占自己持有他人之物者，
處5年以下有期徒刑、拘役或科或併科3萬元以下罰金。
前項之未遂犯罰之。

中華民國刑法第216條
行使第210條至第215條之文書者，依偽造、變造文書或登載不實
事項或使登載不實事項之規定處斷。

中華民國刑法第210條
偽造、變造私文書，足以生損害於公眾或他人者，處5年以下有
期徒刑。

中華民國刑法第339條
意圖為自己或第三人不法之所有，以詐術使人將本人或第三人之
物交付者，處5年以下有期徒刑、拘役或科或併科50萬元以下罰
金。
以前項方法得財產上不法之利益或使第三人得之者，亦同。
前二項之未遂犯罰之。

附表一：國星公司華南銀行南港分行帳戶交易明細
編號 匯款日 匯款人 匯款金額 扣款日期 扣除金額 1 108.9.10 乙○○ 11,000,000元 108.9.12 2,318,400元     108.9.12 3,900,000元     108.9.12 1,524,600元     108.9.12 3,600,000元 2 108.10.23 乙○○ 27,000,000元 108.10.24 3,557,400元     108.10.24 8,400,000元     108.10.24 5,409,600元     108.10.24 9,100,000元 

附表二：國星公司簽發本行支票後華南銀行兌付支票情形
編號 支票號碼 發票日 受款人 票面金額 （新臺幣） 兌領帳戶 提示人 偽造之印章及印文       兌付日        託收日  1 MD0000000 108.9.12 黃金舍 3,900,000元 麥國威台中銀行虎尾分行帳戶（帳號000000000000） 丁○○ 「黃金舍」印章1顆、印文1枚       108.9.19        108.9.17  2 MD0000000 108.9.12 己○○ 3,600,000元 甲○○台中銀行斗南分行（帳號000000000000） 許婉屏 「己○○」印章1顆、印文1枚       108.10.1        108.9.24  3 MD0000000 108.9.12 卯○○(起訴書誤繕為黃魁元，本院逕予更正 1,524,600元 同上 許婉屏 「卯○○」印章1顆、印文1枚       108.10.1        108.9.24  4 MD0000000 108.9.12 戊○○ 2,318,400元 甲○○華南銀行虎尾分行帳戶（帳號000000000000） 許婉屏 「戊○○」印章1顆、印文2枚       108.9.24          5 MD0000000 108.10.24 黃金舍 9,100,000元 麥國威台中銀行虎尾分行帳戶（帳號000000000000） 庚○○ 「黃金舍」印章1顆、印文1枚       108.10.31        108.10.28  6 MD0000000 108.10.24 己○○ 8,400,000元 張珈瑋(即庚○○)第一銀行三重埔分行（帳號00000000000） 庚○○ 「己○○」印章1顆、印文1枚       108.11.1        108.10.29  7 MD0000000 108.10.24 卯○○ 3,557,400元 蔡明憲台中銀行西屯分行（帳號000000000000） 庚○○ 「卯○○」印章1顆、印文1枚       108.11.1        108.10.29  8 MD0000000 108.10.24 戊○○ 5,409,600元 麥國威台中銀行虎尾分行帳戶（帳號000000000000） 麥國威（丁○○代簽） 「戊○○」印章1顆、印文1枚       108.11.1        108.10.30